【裁判字號】    90,上易,594
【裁判日期】    900522
【裁判案由】    詐欺等
【裁判全文】
臺灣高等法院臺南分院刑事判決          九十年度上易字第五九四號         Ｃ
      上  訴  人
      即  被  告  甲  ○  ○
右列上訴人因詐欺等案件，不服臺灣臺南地方法院九十年度易緝字第六號中華民國九
十年三月五日第一審判決（起訴案號：臺灣臺南地方法院檢察署八十七年度偵字第七
三三三號、第九四二八），提起上訴，本院判決如左：
      主      文
上訴駁回。
      事      實
一、甲○○與連聖鏜係夫妻，二人共同意圖為自己不法之所有，並基於概括犯意之聯
    絡，於八十七年一月十三日，佯以動產擔保交易法所定附條件買賣之方式，由甲○○以其所經營之聯齊鐘錶行名義為買受人，連聖鏜及不知情之鄭坤雄為連帶保
    證人（原決將買受人誤載為連聖鏜，連帶保證人誤載為甲○○，應予更正），向
    福灣企業股份有限公司（下稱福灣公司）購買車號Ｃ九－四七０五號福特牌ＬＩ
    ＡＴＡ自小客車一部，約定分期付款總額新臺幣（下同）六十五萬四千七百六十
    八元，分四十八期繳清，每月一期，每期一萬三千六百四十一元，致福灣公司陷
    於錯誤而與之訂約並交付前開自小客車，甲○○與連聖鏜於取得該車後僅付三期
    款即拒不再付，尚欠六十一萬三千八百四十五元，並將該車遷移隱匿，致生損害
    於福灣公司。又連續於八十七年三月十八日由連聖鏜為買受人，甲○○為連帶保
    證人，佯以動產擔保交易法所定動產抵押之方式，以其向國通汽車公司所新購之
    車牌Ｎ七－五六四七號裕隆牌ＣＥＦＩＲＯ自小客車一部，與美商花旗銀行股份
    有限公司臺南分公司（下稱花旗銀行）簽訂動產抵押契約，貸款六十萬元，致花
    旗銀行陷於錯誤而於同月十八日將六十萬元貸款匯予國通汽車公司，甲○○與連
    聖鏜於取得國通汽車公司所交付之前開自小客車後，同日將原牌照繳銷，另領新
    照並過戶予第三人，致花旗銀行無法辦理動產抵押登記，且嗣未清償分文，致生
    損害於花旗銀行。又連續於八十七年三月三十一日，由連聖鏜為買受人，甲○○
    及林錦源（另經檢察官為不起訴處分）為連帶保證人，佯以動產擔保交易法所定
    之附條件買賣方式，向福灣公司購買車牌Ｄ三－二五九六號福特牌ＦＡＳＴＩＶ
    Ａ自小客車一部，約定分期款總額五十萬零四百元，致福灣公司陷於錯誤而與之
    訂約並交付該自小客車，甲○○與連聖鏜於取得該車後同日即將原牌照繳銷另領
    新牌，復過戶予第三人，致福灣公司無法辦理動產附條件買賣登記，嗣並全未付
    款，致生損害於福灣公司。
二、案經福灣公司、花旗銀行訴請臺灣臺南地方法院檢察署檢察官偵查起訴。
      理      由
一、訊之上訴人即被告甲○○矢口否認有右揭犯行，辯稱：伊並無做違法情事，伊聽
    從朋友鄭坤雄、乙○○（譯音）說買車可以抵稅，平日他們對我們很好，欠他們
    人情，我們才幫忙，車子買來就給交給他們使用。我及先生都不會開車，交車及
    換照過程我們都沒有參與。案發前我與先生在裕農路開鐘錶店及外銷代工，平日
    就是由上述朋友幫忙載運交貨云云。
二、經查：
  (一)右揭事實，業據告訴人福灣公司之代理人李中傑、花旗銀行之代理人王中昱分別
    於偵查中指訴甚詳，並有附條件買賣合約書、動產擔保交易附條件買賣設定申請
    書、汽車車籍基本資料、汽車貸款申請書、撥款請求書暨授權書及汽車新領牌照
    登記書等在卷可資佐證，而被告於案發後即行蹤不明，經檢察官及原審院多次傳
    喚均未到庭，嗣經通緝始查獲到案，且被告到案後對於前開車輛去處亦無法詳為
    交代，苟被告未曾為不法情事，何以屢經傳訊仍拒不到案說明？是被告所辯稱伊
    未為違法情事云云，是否足採，即非無疑。
  (二)被告另具狀辯稱：Ｃ九－四七０五號小客車是丙○○以聯齊鐘錶行名義購買，伊
    僅因無法拒絕而替丙○○作保；而Ｎ七－五六四七號及Ｄ三－二五九六號小客車
    則係乙○○以被告夫妻名義購買云云，並請求傳訊證人丙○○及乙○○等人為證
    。然查前開被告所辯，經核與共犯連聖鏜於偵查中所辯稱：第二部車因為欠債，
    讓洪飛龍牽去，第一部車借人家開，月底能交還等語（詳八十七年七月十五日偵
    訊筆錄）相互矛盾外，復經本院循被告所提供之資料傳訊證人丙○○及乙○○等
    人，惟渠等均因遷移不明其址而無從送達，有卷附之送達證書附卷可稽，是被告
    就此部分所辯，亦無從據認其為真實。而參酌被告為年近五十之婦女，又與其先
    生連聖鏜共同經營鐘錶行達十餘年之久（詳本院九十年五月二日審理筆錄），對
    於財物買賣或擔任保證人等契約責任實無法諉為不知，更何況以被告之社會歷練
    及多年經營鐘錶生意之經驗，豈有無端替人作保或任由他人以己名義購車之理？
    是綜前所述，被告上開所辯顯係事後卸責之詞，委無足採。
  (三)另查被告與共犯連聖鏜等人於八十七年一月十三日至同年三月三十一日間，三度
    以動產擔保交易方式購買三部自小客車，其中二部（Ｎ七－五六四七號及Ｄ三－
    二五九六號小客車）於取得牌照領車後當日即將之過戶予第三人，分期付款之款
    項則分文未付，且造成債權人無法辦理動產抵押或附條件買賣登記；另一部（即
    Ｃ九－四七０五號小客車）亦僅付三期款即拒不繼繳，渠等顯有不法意圖甚明。
    而被告以附條件買賣方式或動產抵押所購買車輛，對於在未付清所有分期款項或
    取得所有權之前，不可遷移或處分車輛之約定自應知之甚詳，被告等人卻仍將三
    部車輛分別過戶予他人或遷移不明處所，並拒付分期款項，是渠等共同詐欺及違
    反動產擔保交易法之犯行已至為明確，被告犯行洵堪認定。
三、查被告等一再以設定動產擔保交易法為手段，行詐騙汽車之實。核其所為，係犯
    刑法第三百三十九條第一項詐欺取財罪及動產擔保交易法第三十八條之罪。被告
    與連聖鏜間，互有犯意之聯絡及行為之分擔，為共同正犯。被告先後多次違反動
    產擔保法交易法、多次詐欺取財犯行，時間緊接，所犯構成要件亦復相同，顯係
    基於概括犯意反覆為之，為連續犯，各應依刑法第五十六條之規定以一罪論，並
    加重其刑。又被告所犯連續違反動產擔保法交易法罪及連續詐欺取財罪間，有手
    段目的之牽連關係，為牽連犯，應依刑法第五十五條之規定，從一重按刑法第三
    百三十九條第一項連續詐欺取財罪論處。
四、原審以被告罪證明確，因予適用動產擔保交易法第三十八條，刑法第十一條前段
    （原判決漏引應予補正）、第二十八條、第五十六條、第三百三十九條第一項、
    第五十五條，罰金罰鍰提高標準條例第一條前段，並審酌被告犯罪之動機、目的
    、手段、所得之利益及對被害人所生之危害、案發後與共犯連聖鏜均逃逸無蹤，
    經通緝到案後對車輛亦無法交待去處，且飾詞狡辯毫無悔意等一切情狀，量處有
    期徒刑一年六月。本院經核原判決認事用法，並無不合，量刑亦稱允當。被告上
    訴意旨，猶執陳詞，否認犯罪，為無理由，應予駁回。
五、公訴意旨另以：被告及連聖鏜二人，自八十三年間起成立互助會，招攬陳錦雪等
    人為會員，並利用互助會員互不熟稔之機會，多次利用冒標方式，使會員陷於錯
    誤而繳交會款，並於八十六年七月二十日止會，因認被告另涉有詐欺罪嫌，且與
    本案有連續犯之裁判上一罪關係而移送原審法併案審理云云（八十八年度偵字第
    一一五八號）。經原審法院查明被告之互助會已召集十餘年等情，為被告於審理
    時所自承（詳原審卷九十年五月二日審理筆錄），而被告前揭論罪科刑犯行之期
    間為八十七年三月間，與被告等起會之日期間隔數年，並與被告等倒會之八十六
    年七月間，亦有八月之久；且本案犯罪手法與冒標、倒會者亦不相同，難認被告
    係基於概括犯意為之，二者自無連續犯裁判上一罪關係，且併案部分又未經起訴
    ，因認無從審理，應退還檢察官另為適法處理。惟原審法院並未依此判決意旨將
    卷證檢還檢察官，而隨案移送本院，本院亦認此併案部分，與本案無連續犯之裁
    判上一罪關係，自無併案審理必要，併此敘明。
據上論斷，應依刑事訴訟法第三百六十八條，判決如主文。
本案經檢察官曾顯智到庭執行職務。
中    華    民    國      九十      年      五      月      二十二      日
                                  臺灣高等法院臺南分院刑事第五庭
                                      審判長法官  茆    臺    雲
                                            法官  董    武    全
                                            法官  李    文    福
右正本證明與原本無異。
不得上訴。
                                      法院書記官  李    良    倩
中    華    民    國      九十      年      五      月     二十四       日
附錄法條：
刑法第三百三十九條第一項：意圖為自己或第三人不法之所有，以詐術使人將本人或
                          第三人之物交付者，處五年以下有期徒刑、拘役或科或
                          併科一千元以下罰金。
動產擔保交易法第三十八條：動產擔保交易之債務人，意圖不法之利益，將標的物遷
                          移、出賣、出質、移轉、抵押或為其他處分，致生損害
                          於債權人者，處三年以下有期徒刑、拘役或科或併科六
                          千元以下罰金。


司法院資訊處製作；財團法人民間司法改革基金會備份。
